adv/adv.xfst
# -*- coding: utf-8 -*-
################################################################################
# University of Zurich - Institute of Computational Linguistics
# Morphology anlysis for Romansh: Adverbs
# Author: Rolf Badat
# Modifications: Reto Baumgartner
# Date: June 2013
################################################################################


################################################################################
#                                                                              #
# 1. Bildung der Adverbien aus Adjektiven:                                     #
#    Hier werden die Adjektive mit Partizipendungen nicht berücksichtigt, da   #
#    diese nicht als Adverbien auftreten können.                               #
#                                                                              #
################################################################################



# 1.0 Einige Vorbereitungen
################################################################################

# Alphabet
define AdvVokal [a|e|i|o|u|y|à|è|ì|ò|ù|é|ó];
define AdvKonsonant  [b|c|d|f|g|h|j|k|l|m|n|p|q|r|s|t|v|w|x|z];
define Letter [AdvVokal|AdvKonsonant];

#define AdjAdvLabels [ ["+Adj" [0|"+Sup"] "^DB" "+Adv"] ] ;
define AdjAdvLabels [ "+Adv" ] ;

define AdjAdvLabelDeleter [ ["+Adj"|"+Adv"|"+Comp"|"+Sup"|"^DB"] -> 0 ] ;



# 1.1 Bildung der Adverbien aus regelmässigen Adjektiven
################################################################################

# Adjektive ohne Verdopplung des Endkonsonanten
read text wordlists/adj-reg.txt
define NonDoublingStems ;

# Adjektive mit Verdopplung des Endkonsonanten
read text wordlists/adj-doubling.txt
define DoublingStems ;

# 1.1.1 Bei akzentuiertem Vokal vor einem Konsonanten am Ende der männlichen
# Form kommt es dabei zu einer Verdoppelung dieses Konsonanten für die weibliche
# Form, und deshalb wiederum für das Adverb.

define Doubling [
	b -> {bb} || _ .#. ,, 
	c -> {cc} || _ .#. ,, 
	d -> {dd} || _ .#. ,,
	f -> {ff} || _ .#. ,,
	g -> {gg} || _ .#. ,,
	l -> {ll} || _ .#. ,,
	m -> {mm} || _ .#. ,,
	n -> {nn} || _ .#. ,,
	p -> {pp} || _ .#. ,,
	r -> {rr} || _ .#. ,,
	t -> {tt} || _ .#. ,,
	z -> {zz} || _ .#.];

# 1.1.2 Regelmässige Adverbien werden gebildet, indem der Suffix -main an die 
#       weibliche Form des Adjektivs angehängt wird. Endet das Adjektiv auf 
#       betontes -al, -ar oder -il und ist mehrsilbig fällt das 'a' vor -main
#       aus.
#       Die intensivierende Endung -ischem kann auch Adverbien auszeichnen.

define R1 [[. .] -> "@A" {main}   || _ "+Adj" [$["+Adv"] - $["+Sup"]]];
define R2 ["@A" -> 0 || AdvVokal AdvKonsonant Letter* [{al}|{ar}|{il}] _ ];
define R3 ["@A" -> a ];
define R4 [[. .] -> "@H" {ischem} || _ "+Adj" [$["+Sup"]]];
define RegRules [R1 .o. R2 .o. R3 .o. R4];


# 1.1.3 Definition

# Anhängung der entsprechenden Tags
define DoublingLex [[DoublingStems .o. Doubling] AdjAdvLabels];
define NonDoublingLex [NonDoublingStems AdjAdvLabels];

# Alle regelmässigen Adjektive mit Tags
define RegLex [NonDoublingLex|DoublingLex];

define AdvReg [ [RegLex "@A" {main} ] .o. RegRules .o. AdjAdvLabelDeleter];


# 1.2 Bildung der Adverbien aus Adjektiven mit flüchtigem Vokal
################################################################################

# Erstellen der Wortliste
read text wordlists/adj-e.txt
define FleStems ;

# 1.2.1 Wenn die männliche Form mit -en, -el oder -er endet, verliert die 
#       weiblichen Form das "e" dieser Endung (VowelDrop2). Zuvor werden 
#       ortographische Besonderheiten für die Adjektive allegher, mellen, 
#       viscal, stanchel, svizzer behandelt (VowelDrop1).

define VowelDrop1 [
	{bbe}  -> b  || _ [l|n|r] .#. ,,
	{cche} -> c  || _ [l|n|r] .#. ,,
	{che}  -> c  || \[s] _ [l|n|r] .#. ,,
	{sca}  -> {sc} || _ [l|n|r] .#. ,,
	{sche} -> {sch} || _ [l|n|r] .#. ,,
	{dde}  -> d  || _ [l|n|r] .#. ,,
	{ffe}  -> f  || _ [l|n|r] .#. ,,
	{gghe} -> g  || _ [l|n|r] .#. ,,
	{ghe}  -> g  || _ [l|n|r] .#. ,,
	{glie} -> {gl} || _ [n|r]   .#. ,,
	{lle}  -> l  || _ [n|r]   .#. ,,
	{mme}  -> m  || _ [l|n|r] .#. ,,
	{nne}  -> n  || _ [l|r]   .#. ,,
	{nne}  -> n  || _ [l|r]   .#. ,,
	{ppe}  -> p  || _ [l|n|r] .#. ,,
	{rre}  -> r  || _ [l|n]   .#. ,,
	{tte}  -> t  || _ [l|n|r] .#. ,,
	{zze}  -> z  || _ [l|n|r] .#. ];

define VowelDrop2 [ e -> 0 || AdvKonsonant _ [l|n|r] .#. ];

# Collected
define VowelDrop [VowelDrop1 .o. VowelDrop2];

# 1.2.2 Bildung des Stammes für die Adverbform und Anhängung der entsprechenden
# Tags
define FleLex [[FleStems .o. VowelDrop] AdjAdvLabels];

# 1.2.3 Definition (Anhänung der Endungen)
define AdvE [ [FleLex "@A" {main} ] .o. RegRules .o. AdjAdvLabelDeleter];



define RegularAdjFemSgPos [@"fstbinaries/RegularAdjFemSgPos.fst" ];
define AdvE [RegularAdjFemSgPos .o. [a -> 0 || AdvVokal AdvKonsonant Letter* [{al}|{ar}|{il}] _ ]].u {main} "+Adv":0 ;


# 1.3 Bildung der Adverbien aus Adjektiven mit Parizipendung
################################################################################

# Erstellen der Wortliste
read text wordlists/adj-part.txt
define PartStems ;

# 1.3.1 Ersetzen der Endung -à/-ì um danach regelmässig weiterzufahren
define PartEnd [[{à} -> {ad}] .o. [{ì} -> {id}]];

# 1.3.2 Bildung des Stammes für die Adverbform und Anhängung der entsprechenden
# Tags
define PartLex [[PartStems .o. PartEnd] AdjAdvLabels];

# 1.3.3 Definition (Anhänung der Endungen)
define AdvPart [ [ PartLex "@A" {main} ].o. RegRules .o. AdjAdvLabelDeleter];

define AdvPart [ [PartStems .o. PartEnd].l {amain} "+Adv":0 ];

# 1.4 Bildung der Adverbien aus unveränderlichen Adjektiven
################################################################################


# 1.4.1 Aus den Regeln in Caduff/Caprez (2006) wird nicht ganz klar, ob diese
#       Adjektive bei der Bildung des Adverbs das Suffix -main erhalten. Da
#       es sich ausschliesslich um Farben handelt, wurde auf eine Derivation
#       zu Adverbien verzichtet. Kommen passende Formen auf, kann man hier 
#       deren Behandlung ergänzen.
 

# 1.5 Bildung der Adverbien aus Adjektiven mit unregelmässiger Komp.-/Sup.-
#     Bildung:
#     'bain', 'mal', 'nausch', 'bler', 'pauc'
#     Diese Adverbien werden folgend als Unregelmässige Adverbien aus lexc
#     integriert.
# 1.6 Bildung der Adverbien aus unregelmässigen Adjektiven:
#     'agen', 'mez', 'lartg'
#     Diese unregelmässigen Adverbien werden aus lexc importiert
################################################################################

read lexc  adv/adv-irr.lexc
define AdvIrr ;


# 1.7 Bildung der Adverbien aus Adjektiven, bei denen die männliche Form auch
#     ein Adverb sein kann:
################################################################################

read text < wordlists/adv-adj.txt
define AdvAdjMascStems ;

define AdvAdjMascLex [ AdvAdjMascStems AdjAdvLabels ] ;


# 1.7.1 Definition

define AdvAdjMasc [ AdvAdjMascLex .o. AdjAdvLabelDeleter ] ;


################################################################################
#                                                                              #
# 2. Kurzadverbien:                                                            #
#    Hier wird ein Automat programmiert, der verschiedene Kurzadverbien gemäss #
#    den Regeln 272, 278, 280-284 und 288-290 von Caduff/Caprez (2006)         #
#    verarbeitet. Hier wird nur das Label "+Adv" verwendet, da diese Wörter    #
#    weder von Adjektiven abgeleitet, noch einen Komparativ oder einen         #
#    Superlativ haben.                                                         #
#                                                                              #
################################################################################


# 2. Einlesen der Kurzadverbien über Liste und den Tag anhängen
################################################################################


read text < wordlists/adv-short.txt
define AdvShortStems ;

define AdvShort [ AdvShortStems "+Adv":0 ] ;

# 2b. Einlesen der Negationspartikel
###############################################################################
read text < wordlists/prt-neg.txt
define PrtNegStems ;

define PrtNeg [ PrtNegStems ["+Prt" "+Neg"]:0 ] ;



################################################################################
#                                                                              #
# 3.  Alle Teiltransduktoren im Transduktor "Adverbs" vereinen                 #
#                                                                              #
################################################################################

#define Adverb [ PrtNeg | AdvShort | AdvAdjMasc | [ AdvIrr .P. [ AdvReg | AdvE | AdvPart] ] ];
define Adverb [ PrtNeg | AdvShort | AdvAdjMasc | [ AdvIrr .P. [ AdvE | AdvPart] ] ];

read regex Adverb ;
save stack fstbinaries/Adverb.fst
